【裁判字號】    92,易,163
【裁判日期】    920227
【裁判案由】    竊盜等
【裁判全文】
臺灣高雄地方法院刑事判決                          九十二年度易字第一六三號
    公  訴  人  臺灣高雄地方法院檢察署檢察官
    被      告  丙○○  女  三.
右列被告因違反動產擔保交易法等案件，經檢察官聲請簡易判決處刑（九十一年度偵
緝字第一七八五號），經本院認為不宜以簡易判決處刑而依通常程序審理，本院判決
如左：
    主  文
丙○○動產擔保交易之債務人，意圖不法之利益，將標的物遷移，致生損害於債權人
，處有期徒刑貳月，如易科罰金，以佰元折算壹日。緩刑貳年。
其餘被訴竊盜部分無罪。
    事  實
一、丙○○於民國九十年二月十七日，向春安機車行即甲○○以動產擔保交易附條件
    買賣方式，購買車號ＰＨＧ─四八八號重型機車一部，為動產擔保交易之債務人
    ，雙方約定標的物存放處所為丙○○位於高雄縣大寮鄉○○路四四之十二號住所
    ，且於丙○○未付清價金前，上開標的物所有權屬於春安機車行即甲○○所有，
丙○○僅得占有、使用，不得任意遷移、出賣、出質、移轉抵押或為其他處分，
    詎丙○○支付頭期款新台幣（下同）四千八百元而取得上開標的物後，並未再給
    付分期款項而積欠甲○○三萬七千元，竟未清償債務而於不詳時間將上開標的物
    遷移他處，致使甲○○追索無著，受有損害。
二、案經甲○○訴由台灣高雄地方法院檢察署檢察官偵查起訴。
    理  由
壹、有罪部分
一、右揭事實業據被告丙○○於檢察官偵查及本院審理時坦承不諱，核與告訴代理人
    劉智勇於偵查中指訴相符，並有附條件買賣契約書影本、上開機車行照影本、被
    告身分證影本附偵查卷可查，本件事證明確，被告犯行堪以認定。
二、核被告所為係犯動產擔保交易法第三十八條之意圖不法利益將標的物遷移罪。爰
    審酌被告並未依約給付分期款項，且任意遷移標的物，使債權人權益受損，惟念
    及被告犯後坦承犯行，積極與告訴人和解，且已清償債務（見台灣高雄地方法院
    檢察署九十一年度偵緝字第一七八五號卷內第二十一頁）等一切情狀，量處如主
    文所示之刑，並諭知易科罰金之折算標準。又被告前受有期徒刑以上刑之宣告，
    執行完畢後，五年內未曾受有期徒刑以上刑之宣告，有臺灣高等法院被告全國前
    案紀錄表一份在卷可按，且被害人亦與被告達成和解，經此偵、審程序，當知所
    警惕，信無再犯之虞，本院認所宣告之刑以暫不執行為適當，爰併諭知緩刑二年
    ，以啟自新。
貳、無罪部分
一、公訴意旨略以：被告丙○○意圖為自己不法之所有，於九十年四月十五日八時二
    十分左右，在高雄縣大寮鄉中興郵局，趁乙○○身體突然不適蹲下而不注意之際
    ，而竊取乙○○之郵局提款單，並持向郵局承辦人員林振忠提領新台幣（下同）
    二萬元得逞等語，因認被告涉犯刑法第三百二十條第一項之竊盜罪嫌。
二、公訴人認被告涉有前揭犯行，係以右揭犯罪事實業據被害人乙○○指述存款遭盜
    領事實明確，核與證人即郵局承辦人林振忠證述上開存款係丙○○提領情節相符
    ，並有丙○○提領時之監視錄影帶照片二張附卷為其論據。然訊之被告坦承有領
    取被害人乙○○存款後未馬上返還乙○○而預先動用之情，惟堅決否認有盜取提
    款單之事實，辯稱：是乙○○要伊幫他代領的，乙○○本來站在伊後面，但人不
    舒服而整個人倒在伊背上，伊詢問他而乙○○要求代為領款，提款單是乙○○念
    由伊填寫，密碼也是乙○○告訴伊，伊領完錢後，先載伊父親回家，等回到郵局
    後，就沒看到乙○○等語。
三、按犯罪事實應依證據認定之，無證據不得推定其犯罪事實。又不能證明被告犯罪
    者，應諭知無罪之判決，刑事訴訟法第一百五十四條及第三百零一條第一項分別
    定有明文。又事實之認定，應憑證據，如未能發現相當證據，或證據不足以證明
    ，自不能以推測或擬制之方法，為裁判之基礎（最高法院四十年台上字第八六號
    判例參照。）而所謂證據，係指足以證明被告確有犯罪行為之積極證據而言，該
    項證據須適於為被告犯罪之證明者，始得採為斷罪之資料（參照最高法院六十九
    年台上字第四九一三號判例）。認定不利於被告之事實，須依積極證據，苟積極
    證據不足為不利於被告事實之認定時，即應為有利於被告之認定，更不必有何有
    利之證據，最高法院亦著有三十年上字第八一六號判例可資參照。
四、經查：
    (一)刑法第三百二十條第一項之竊盜罪，係以他人之動產為竊盜客體，本件公訴人
      認為被告所竊盜者係被害人所有之郵局提款單，然所謂「郵局提款單」係郵局
      辦理放款業務所需填附之文件，係由郵局依定式規格製作，由提款人填寫後交
      由承辦人員辦理後存檔留證，是以該提款單之製作及用途，係以便於提款人遵
      守郵局所規定之提款流程，該提款單並非由提款人自行製作，填寫後亦由郵局
      回收，可否認為郵局於提款人一取得提款單時即將提款單之所有權移轉於提款
      人，由提款人於提款時再將提款單之所有權移轉郵局之真意，並非無疑。
    (二)被害人乙○○於偵查中先稱提款單由其填寫且蓋章，然經檢察官提示卷附之提
      款單後改稱該提款單並非其填寫，且其所稱「我當時拿了提款單至櫃臺辦理領
      款手續後，我在那裡等，忽然間我頭昏，於是坐下來休息，等聽到櫃臺叫我名
      字時，就看到一名女孩子拿了我的錢跑了」等語，與證人即當時辦理放款業務
      之林振忠在偵查中證稱之「提款單上的資料、印章及前來領款之人都是丙○○
      ，錢也是黨小姐取走的，熊先生都未至櫃臺排隊，直到丙○○拿走現金後，熊
      先生才跑來櫃臺要領二萬元」等語不同（以上筆錄均見台灣高雄地方法院檢察
      署九十一年度偵緝字第一０四二號偵查卷宗第十七至第十八頁），此外，依據
      被告提出乙○○與被告於九十二年一月三日和解書記載「九十一年四月十日乙○○委託丙○○提領郵局存摺現金二萬五千元.... 」等語（和解書附本院卷
      ），亦與被害人乙○○於偵查中前揭所稱不同。
    (三)綜上，公訴人並未提出證據證明郵局提款單確由被害人乙○○所填寫，且未說
      明為何提款單一經乙○○填寫即認乙○○擁有提款單所有權之依據，此外，被
      害人乙○○陳述前後不一且與證人所述不合，已如前述，公訴人亦未提出證據
      證明乙○○所述何一為真，另證人林振忠前揭證詞亦僅能證明被告以被害人存
      摺領走存摺內款項，並不能證明被告領走款項之原因，本院復查無其他證據足
      認被告確有公訴人所指竊盜犯行，不能證明被告犯罪，應依法諭知無罪判決。
據上論斷，應依刑事訴訟法第二百九十九條第一項前段、第三百零一條第一項，動產
擔保交易法第三十八條、刑法第十一條前段、第四十一條第一項前段、第七十四條第
二款，罰金罰鍰提高標準條例第一條前段、第二條，判決如主文。
中      華      民      國    九十二    年      二      月    二十七    日
                                  臺灣高雄地方法院刑事第一庭
                                      法  官       楊智守
右正本證明與原本無異。
如不服本判決，應於判決送達後十日內，向本院提出上訴狀。
                                      書記官       王美玲
中    華    民    國 九十二      年      二      月      二十七    日
附錄本判決論罪之法條：
動產擔保交易法第三十八條
動產擔保交易之債務人，意圖不法之利益，將標的物遷移、出賣、出質、移轉、抵押
或為其他處分，致生損害債權人者，處三年以下有期徒刑、拘役或科或併科六千元以
下之罰金。


司法院資訊處製作；財團法人民間司法改革基金會備份。
